臺灣高雄地方法院交通事件裁定　　　　 94年度交聲字第143號
原處分機關　交通部公路總局高雄區監理所旗山監理站
異　議　人
即受處分人　甲○○
上列受處分人因違反道路交通管理處罰條例案件，對於交通部公
路總局高雄區監理所旗山監理站所為之處分（旗監違字第裁85－
F00000000 、85－TA0000000 、85－TA0000000 號），聲明異議
，本院裁定如下：
    主  文
異議駁回。
    理  由
一、聲明異議意旨略以：異議人甲○○自購入車牌號碼8925-GW
    號自用小客車後，從未收到任何罰單及掛號，且最近在提離
    婚訴訟，法院之通知每件都收得到，為何偏偏罰單收不到，
    另該三份罰單已加重處罰，請求查明有無掛號紀錄，故原處
    分機關不察而予以裁罰，應有違誤，爰依法聲明異議云云。
二、按汽車駕駛人，駕駛汽車不遵守道路交通標誌、標線、號誌
    之指示者，處新臺幣（下同）9 百元以上1 千8 百元以下罰
    鍰；又行車速度，超過規定之最高時速者，處1 千2 百元以
    上2 千4 百元以下罰鍰，並記違規點數1 點，道路交通管理
    處罰條例第40條第1 項、第60條第2 項第3 款、第63條第1
    項第1 款分別定有明文。次按處理違反道路交通管理事件，
    有關文書送達之程序，依行政程序法之規定；又應為送達之
    處所不明者，行政機關為避免行政程序遲延，得依行政程序
    法第80條以下所定程序，命為公示送達，此觀違反道路交通
    管理事件統一裁罰基準及處理細則第5 條、行政程序法第78
    條第1 項第1 款、第2 項之規定自明。再按違反道路交通管
    理處罰條例之行為人，於接獲違反道路交通管理事件通知單
    （即舉發單）後，未依規定自動繳納罰鍰或未依規定到案聽
    候裁決，亦或不服舉發事實，而未於15日內，向處罰機關陳
    述意見者，處罰機關得依違反道路交通管理事件統一裁罰基
    準及處理細則第44條第1 項之規定，依該處理細則第2 條所
    定附件之統一裁罰標準表，對行為人逕行裁決，道路交通管
    理處罰條例第9 條第1 項亦有明文。
三、原處分機關處分意旨略以：本件異議人所有之車牌號碼8925
    -GW 號自用小客車，分別於93年7 月31日19時47分被苗栗縣
    警察局交通隊舉發「不遵守道路交通標線之指示」、93年9
    月22日04時28分被台東縣警察局交通隊舉發「不遵守道路交
    通標線之指示」、93年11月8 日14時44分被台東縣警察局交
    通隊舉發「限速60公里時速95公里超速35公里」違規案，業
    因掛號郵寄異議人車籍地無法送達遭退件，舉發單位並依法
    已於93年9 月20日、12月7 日、12月29日辦理公告公示送達
    ，逾20日未領取者以送達論，故原處分機關依法逕行裁決，
    並依道路交通管理處罰條例第40條第1 項、第60條第2 項第
    3 款之規定，分別裁處異議人罰鍰1 千8 百元、1 千8 百元
    、1千9百元。
四、經查：
（一）異議人所有之車牌號碼8925-GW 號自用小客車，分別於前
      揭時間因「不遵守道路交通標線之指示」、「限速60公里
      時速95公里超速35公里」，遭苗栗縣警察局交通隊及台東
      縣警察局交通隊依法掣單逕行舉發交通違規等情，為異議
      人所不否認，並有測速照相儀器攝得本件違規之採證照片
      三幀，及苗栗縣警察局舉發違反道路交通管理事件通知單
      一紙、台東縣警察局舉發違反道路交通管理事件通知單二
      紙附卷可憑，是以異議人上開交通違規之事實，應甚明確
      。
（二）異議人雖辯稱：伊因從未收到任何舉發通知單及掛號，指
      摘原處分機關未審酌該情，即以未依期限前到案為由加重
      罰鍰云云。惟按汽車所有人名稱、住址等如有變更，應向
      公路監理機關辦理登記，此觀道路交通安全規則第23條第
      1 項之規定甚明。查本件異議人所有之上開自用小客車登
      記之車籍地址為高雄縣六龜鄉○○村○○街21號，該址同
      為異議人之戶籍地址，此有其個人基本資料查詢結果及舉
      發違反道路交通管理事件通知單各1 份在卷足稽，是以本
      件異議人違規之舉發通知單，依前開車籍地址對異議人為
      郵寄送達，於法並無不合。又上開舉發通知單三份於寄送
      後，均經郵局以「去向不明」或「遷移不明」為由，退回
      原舉發機關，此有該遭退回之舉發通知單及信封各三紙在
      卷足稽，由此顯見異議人之居住處所已屬不明，原舉發機
      關苗栗縣警察局、台東縣警察局遂先後於93年9 月20日、
      12月7 日、12月29日依公示送達規定辦理公告，此分別有
      苗栗縣警察局苗警交字第0930052094號公告、台東縣警察
      局東警交字第09300500421 號及第00000000000 號公告在
      卷可憑，該等程序核與行政程序法第78條、第80條、第81
      條、第82條等規定並無不合。從而，本件上開舉發通知單
      均應認於公告之日起經20日即已生合法送達於異議人之效
      力。異議人顯係因可歸責於己之自身因素致未接獲違規舉
      發通知單，是異議人指摘原處分機關以公示送達方式送達
      舉發通知單為不當云云，並不足採。
（三）綜上所述，異議人前揭所為異議，核無理由。至按汽車駕
      駛人有違反道路交通管理處罰條例第40條第1 項、第60條
      第2 項第1 款至第3 款情形之1 者，除依原條款處罰鍰外
      ，並予各記違規點數1 點，道路交通管理處罰條例第63條
      第1 項第1 款定有明文。本件原處分機關就異議人前開違
      規事實，除依法予以裁處罰鍰外，卻漏未適用同條例第63
      條第1 項第1 款規定記違規點數，雖有未洽，然異議人聲
      明異議並未指摘及此，且因記違規點數亦屬行政罰上之不
      利益處分，基於「不利益變更禁止原則」，本院不得逕予
      加重異議人之處分，此部分應由原處分機關自行裁量是否
      另對異議人補裁記點處罰，併此敘明。
五、從而，原處分機關據以援引前揭規定對異議人所為之裁處，
    並無不當，本件聲明異議，為無理由，應予駁回。
據上論結，應依道路交通案件處理辦法第19條，裁定如主文。
中　　華　　民　　國　　94　　年　　7 　　月　　26　　日
                        交通法庭    法　官  吳俊龍
以上正本證明與原本無異。
如不服本裁定，應於送達後5日內向本院提出抗告狀。
中　　華　　民　　國　　94　　年　　7 　　月　　28　　日
                                    書記官  許麗珠
